【裁判字號】    97,上易,579
【裁判日期】    970410
【裁判案由】    竊盜
【裁判全文】
臺灣高等法院刑事判決                 97年度上易字第579號
上  訴  人    臺灣臺北地方法院檢察署檢察官
被      告    甲○○
                        樓
上列上訴人因被告竊盜案件，不服臺灣臺北地方法院九十六年度
易字第二六二三號，中華民國九十七年一月卅日第一審判決（起
訴案號：臺灣臺北地方法院檢察署九十六年度偵字第一五二四八
號），提起上訴，本院判決如下：
    主  文
上訴駁回。
    理  由
一、本案經本院審理結果，認原審以事証不足為被告甲○○無罪
    之諭知，核無不當，應予維持，並引用第一審判決書記載之
    證據及理由（如附件）。
二、公訴人上訴意旨略以：審視本案被害人所有自用小客車遭竊
    之案發現場監視器錄影帶，行竊之人與被告禿頭特徵相符，
    身形、容貌相似，有勘驗筆錄可稽，雖原審將當庭所攝得照
    片與監視器錄影帶送法務部調查局鑑定結果，因曝光過度，
    解析度不足，當事人臉部特徵不明顯，無法確認是否為被告
    ，惟由肉眼應可辨識，行竊之人與被告特徵相符。又調閱被
    告行動電話通聯紀錄，無法確認被告於九十六年五月十六日
    下午確有在臺北縣烏來鄉○○路日月光會館附近出現，係因
    當時並無通話紀錄，並不能作為對被告有利之認定，原審對
    前揭證據視為不見，其認定被告無罪之判決謬誤，為此上訴
    ，請求撤銷改判等語。
三、按犯罪事實應依證據認定之，無證據不得認定犯罪事實。又
    不能證明被告犯罪者，應諭知無罪之判決，刑事訴訟法第一
    百五十四條第二項、第三百零一條第一項分別定有明文。所
    謂認定犯罪事實之證據，係指足以認定被告確有犯罪行為之
    積極證據而言，該項證據自須適合於被告犯罪事實之認定，
    始得採為斷罪資料，如未能發現相當證據，或證據不足以證
    明，自不能以推測或擬制之方法，以為裁判之基礎；而被告
    否認犯罪事實所持之辯解，縱屬不能成立，仍非有積極證據
    足以證明其犯罪，不能遽為有罪之認定；其以情況證據（即
    間接證據）斷罪時，尤須基於該證據在直接關係上所可證明
    之他項情況事實，本乎推理作用足以確證被告有罪，方為合
    法，不得徒憑主觀上之推想，將一般經驗上有利被告之其他
    合理情況逕予排除；且無論直接或間接證據，其為訴訟上之
    證明，須於通常一般之人均不致有所懷疑，而得確信其為真
    實之程度者，始得據為有罪之認定，倘其證明尚未達到此一
    程度，而有合理之懷疑存在，致法院無從為有罪之確信，自
    應為無罪之判決；（最高法院四十年台上字第八六號、三十
    年上字第一八三一號、三十二年上字第六七號及七十六年台
    上字第四九八六號判例意旨參照）。是被告之犯罪構成要件
    ，當應由公訴人予以積極證明，且需達到毫無合理可疑之證
    明程度。
四、經查：被告雖曾於九十六年五月十八日下午一時十六分於本
    案同一案發地點竊取他案被害人詹皇珠所有6510-RF號自用
    小客車之車內財物，惟經鑑定比對二案之監視器攝得照片，
    因曝光過度，解析度不足，無法確認係為同一人所為，有法
    務部調查局調科柒字第09600551390號鑑定分析報告一件在
    卷可稽；上訴人雖以肉眼比對，認被告容貌亦有前額微禿，
    而與本案照片所示行竊之人身形相似等情，然被告戴有眼鏡
    ，已與照片上竊嫌未戴眼鏡不符，況前額微禿之人所在多有
    ，尚無從據以確認系爭錄影照片所攝即為本案被告；參以本
    案竊嫌係戴有手套，持鐵鎚敲破車窗偷竊，與被告另案以石
    頭砸破車窗之行竊手法亦略有不同，是尚難據以認定本案係
    被告所為，原判決依証據法則以罪疑惟輕，為被告無罪之諭
    知，即無違誤，上訴人於本院既未補具或請求調查其他積極
    証據，使法院得以形成被告有罪之確信，仍執前詞上訴指摘
    原判決採證違誤，揆諸前揭判例說明，乃無理由，應予駁回
    。
五、據上論斷，應依刑事訴訟法第三百六十八條、第三百六十四
    條、第三百七十三條，判決如主文。
本案經檢察官林秀濤到庭執行職務。
中    華    民    國   九十七   年   四   月    十    日
                  刑事第六庭審判長法  官  林堭儀
                                  法  官  郭豫珍
                                  法  官  陳玉雲
以上正本證明與原本無異。
不得上訴。
                                  書記官  陳思云
中    華    民    國    97    年    4     月    11    日
臺灣臺北地方法院刑事判決              96年度易字第2623號
公  訴  人  臺灣臺北地方法院檢察署檢察官
被      告  甲○○  男  72歲（民國○○年○月○○日生）
                    身分證統一編號：Ｚ000000000號
                    住台北縣新店市○○街35巷9弄2號2樓
上列被告因竊盜案件，經檢察官提起公訴（96年度偵字第15248
號），本院判決如下：
    主  文
甲○○無罪。
    理  由
一、公訴意旨略以：被告甲○○前於民國95年間因竊盜案件，經
    臺灣臺北地方法院科處罰金2,000元，緩刑2年，現仍在緩刑
    期間內，詎猶不知悔改，意圖為自己不法之所有，於民國96
    年5月16日下午2時48分許，在台北縣烏來鄉○○村○○路日
    月光溫泉會館外面停車格，持客觀上足堪為凶器之鐵鎚1 支
    ，敲破被害人高淑卿所有車牌號碼為7E-3185 號自用小客車
    之右前車窗玻璃（毀損部分未據告訴），進入車內竊取現金
    約新台幣5,000元，得手後逃離現場，因認被告係涉犯刑法
    第321條第1項第3款之加重竊盜罪嫌等語。
二、按犯罪事實應依證據認定之，無證據不得推定其犯罪事實；
    而不能證明被告犯罪者，應諭知無罪之判決，刑事訴訟法第
    154條第2項、第301條第1項分別定有明文。又事實之認定，
    應憑證據，如未能發現相當證據，或證據不足以證明，自不
    能以推測或擬制之方法，為裁判基礎；且認定犯罪事實所憑
    之證據，雖不以直接證據為限，間接證據亦包括在內，然而
    無論直接證據或間接證據，其為訴訟上之證明，須於通常一
    般之人均不致有所懷疑，而得確信其為真實之程度者，始得
    據為有罪之認定，倘其證明尚未達到此一程度，而有合理之
    懷疑存在而無從使事實審法院得有罪之確信時，即應由法院
    為諭知被告無罪之判決，亦經最高法院40年台上字第86號、
    76年度台上字第4986號著有判例意旨可資參照。
三、本件公訴意旨認被告涉犯加重竊盜罪嫌，無非係以監視器翻
    拍照片、被告於96年5 月18日所為另案竊盜之監視錄影翻拍
    照片，以及被告供承：96年5月18日下午1時16分許，確有在
    台北縣烏來鄉○○路日月光溫泉會館停車場內，持石塊打破
    詹皇珠所有車牌號碼為6510-RF 號自用小客車車窗玻璃，竊
    取車內蒜頭1 包等件資為論據。訊據被告則堅詞否認有何公
    訴意旨所指之犯行，辯稱：伊有做就承認，伊確有在96年5
    月18日下午1時16分許，持石塊打破詹皇珠所有車牌號碼為
    6510-RF號自用小客車車窗玻璃，竊取車內蒜頭1包，但本件
    被害人高淑卿所有車牌號碼為7E-3185號自用小客車遭竊之
    事，確非伊所為等語。
四、經查，檢察官勘驗96年5月16日下午2時48分許被害人高淑卿
    所有自用小客車在台北縣烏來鄉○○村○○路日月光溫泉會
    館外面停車格遭竊之監視器錄影帶，與被告於96年5月18日
    下午1時16分許在台北縣烏來鄉○○路日月光溫泉會館停車
    場上竊取被害人詹皇珠所有車牌號碼6510-RF號自用小客車
    內財物之監視器翻拍照片後，已確認無法辨識96年5月16日
    竊盜行為人之容貌是否為被告，且該竊嫌並未如被告帶有眼
    鏡，此有該勘驗筆錄在卷可稽（偵卷第30、31頁）；而經本
    院於96年11月28日當庭勘驗該二片監視器錄影帶後，亦無法
    確認該二竊盜期日之行為人是否為同一人，則被告是否有為
    96年5月16日之竊盜犯行，已非無疑。又經調閱被告所持有
    0000000000號行動電話之通聯紀錄（偵卷第37-47 頁），由
    該通聯紀錄所顯示之基地台位置，亦無法確認被告於96年5
    月16日下午2時48分許確有在台北縣烏來鄉○○路日月光溫
    泉會館附近出現。況經本院將當庭所攝得被告之照片與上開
    監視器錄影帶送法務部調查局鑑驗結果，亦因曝光過度、解
    析度不足、當事人臉部特徵不明顯等因素，無法辨識二者是
    否為同一人，此有該局96年12月21日函文在卷可證（本院卷
    第28-41頁），顯見依科學鑑驗結果，亦無法確認96年5月16
    日下午2時48分所攝得竊嫌之面貌，是否為被告本人。
五、綜上所述，公訴意旨所提出用以證明被告犯罪之監視器錄影
    帶及翻拍照片，依肉眼及科學方式檢驗結果，既均無法確認
    是否為被告所為，即有合理懷疑存在，顯見公訴人所舉之證
    據，尚無法證明被告確有加重竊盜之犯行。本院對於卷內訴
    訟資料經逐一剖析，參互審酌，尚無從獲得有罪之心證，揆
    諸前開法律規定及判例意旨所示，應諭知被告無罪之判決，
    以示慎斷。
據上論斷，應依刑事訴訟法第284條之1、第301條第1項，判決如
主文。
本案經檢察官高怡修到庭執行職務。
中    華    民    國    97    年    1    月    30    日
                  刑事第六庭    法  官  林孟皇
本正本證明與原本無異。
如不服本判決，應於判決送達後10日內向本院提出上訴狀（應抄
附繕本）。告訴人或被害人如對於本判決不服者，應具備理由請
求檢察官上訴，其上訴期間之計算係以檢察官收受判決正本之日
期為準。
                                書記官  宋德華
中    華    民    國    97    年    1    月    30    日


司法院資訊處製作；財團法人民間司法改革基金會備份。
